【裁判字號】    97,交聲,1645
【裁判日期】    971128
【裁判案由】    違反道路交通管理處罰條例聲明異議
【裁判全文】
臺灣臺北地方法院交通事件裁定        97年度交聲字第1645號
原處分機關  臺北市交通事件裁決所
異  議  人
即受處分人  乙○○
                      1樓
上列受處分人因違反道路交通管理處罰條例案件，對於臺北市交
通事件裁決所97年6 月20日所為之裁決（北市裁二字第裁22-C00
000000號）聲明異議，本院裁定如下：
    主  文
異議駁回。
    理  由
一原處分機關處分理由略以：異議人即受處分人乙○○於民國97
  年5 月7 日下午7 點30分左右騎乘BCR-019 號重型機車，沿臺
  北縣永和市○○路直行，行經得和路374 巷口有燈光號誌管制
  之交岔路口時闖越紅燈，為臺北縣政府警察局永和分局員警舉
  發（北縣警交字第CO0000000 號），因而依違反道路交通管理
  處罰條例第53條第1 項規定裁處罰鍰新臺幣1800元，並依同條
  第63條第1 項第3 款記違規點數3 點。
二異議理由略以：異議人於97年5 月7 日下午7 點30分左右行經
  永和市○○路時，遇路口紅燈而停車等候，卻被警員攔下並要
  求拿出駕照與行照，開始填寫舉發通知單，其間異議人不斷詢
  問開單事由，該警員都不說話，等到罰單寫完後要其簽名，才
  說異議人在上一個路口闖紅燈，異議人因認自己並未闖紅燈，
  故未在罰單上簽名。異議人當時與其後座之妻甲○○均無闖紅
  燈的印象，當時行車速度亦很緩慢，無闖紅燈之動機及行為云
  云。
三法院判斷
(一)汽車駕駛人，行經有燈光號誌管制之交岔路口闖紅燈者，處新
  臺幣1800元以上5400元以下罰鍰，並記違規點數3 點，道路交
  通管理處條例第53條第1 項、第63條第1 項第3 款分別定有明
  文。又交通違規之舉發可分為「當場舉發」及「逕行舉發」，
  由於逕行舉發之受處分人並無當場向舉發警員辯駁、陳述意見
  之機會，故現行法制就逕行舉發之條件多所限制，例如規定須
  以科學儀器取得違規證據資料（道路交通管理處罰條例第7 條
  之2 第1 項第7 款）。至於當場舉發之交通違規事件，鑒於交
  通違規事實往往驟然而現、稍縱即逝，若硬性要求舉發警員不
  分違規情節，一律必須預留證據，俾便事後提出供法院審查，
  除現實技術可行性之困難外，將大幅提高交通管理之成本，並
  嚴重削弱道路交通管理之行政效能，此絕非立法者制定道路交
  通管理法規之本意，故舉發交通違規行為之行政處分，除應遵
  循公正、公開與民主之程序，確保依法行政之原則，以保障人
  民權益，如何同步提高行政效能，亦應一併兼顧（行政程序法
  第1 條規定參照），此亦係現行法制就若干類型之行政處分明
  文規定可免記明理由，或毋需給予當事人陳述意見機會等規定
  之所由設（行政程序法第97條、第103 條規定參照），臺灣高
  等法院著有96年度交抗字第326 、631 號裁定等可資參考。據
  此，倘受處分人遭受舉發之交通違規事實，僅有舉發違反道路
  交通管理事件通知單及裁決書等書面資料可參，且上載情節顯
  有違背論理法則、經驗法則，乃至與認定事實不符（刑事訴訟
  法第155 條第1 項參照）等情，自不得遽認受處分人確有交通
  違規之事實，否則不啻自我貶損法院事後審查舉發交通違規處
  分之制度功能，猶有甚者，勢將降低交通主管機關提升取締交
  通違規技術及添購科技採證設備之誘因，終將侵蝕人民對於法
  秩序、乃至司法制度之信賴。反之，設若舉發員警到庭結證違
  規情節屬實，且提出支持舉發違規可憑信性之相關佐證，又查
  無設詞構陷或舉發錯誤之事證，自堪據以認定違規情節應屬事
  實。
(二)證人即本件舉發警員丙○○到庭結證稱：其當天1 人騎車在臺
  北縣永和市○○路374 巷與得和路執行巡邏勤務，當時得和路
  上號誌是紅燈，沒有左轉或右轉燈，其在得和路上行進中準備
  停車等紅燈，發現前方有一部重型機車雙載一對男女，看到他
  們在聊天，沒有停車就闖過去，該部機車經過得和路停止線時
  ，上方號誌是紅燈，其就跟在後面追過去，因為下個路口是紅
  燈，所以到下個路口即得和路與秀朗路路口時才將他們攔停。
  得和路上374 巷該處有斑馬線，無機車停等區○○○○○道，
  其當時騎在內側車道，異議人之機車亦行駛於內側車道，機車
  上男的騎車，頭偏向左側跟後面的女子在交談，不記得該部機
  車上之男女戴的安全帽是全罩式還是半罩式，但該名男子頭往
  左偏時有看到他臉的側面，嘴巴在動，所以認為他在跟後面的
  女子說話，那名男子的雙手都握在機車手把上，後座女子兩隻
  手是扶著前面男子的腰部（本院卷第18頁反面至第19頁反面）
  等語。又證人即異議人之妻甲○○亦到庭結證稱：97年5 月7
  日下午7 點30分有與異議人一同騎車經過臺北縣永和市○○路
  374 巷口，當時跟異議人要去吃晚餐，從福和橋下出發，其等
  知道得和路那邊有個市場很熱鬧，多少有攤位可以吃東西，所
  以往得和路附近隨便繞繞，但是不確定那邊範圍有多大，也沒
  有一定要去的地方，其等一直直行，到警員說異議人違規之路
  口就是市場巷口（即得和路374 巷口）綠燈時通過，停在市場
  側面巷口討論是要在附近吃還是要去公館，因為公館那邊比較
  熟，之後決定去公館，因為當時對向的綠燈已經亮了，就直接
  迴轉往永福橋的方向騎去。被開單時是紅燈停下來，警員攔下
  ，要求異議人拿出證件及強制保險之證明，原本以為是例行性
  檢查，等到警員把紅單拿出來寫，異議人問說有做錯什麼嗎，
  警員才說其等闖紅燈（同卷第20頁反面至第21頁反面）等語。
  由證人丙○○及甲○○前述證言，參以異議人辯稱：其本來是
  沿著得和路，從秀朗路往得和路374 巷方向直行，過了得和路
  374巷口發現走錯了，那時燈號是綠燈，就在得和路374巷口迴
  轉（同卷第20頁）等語，足認異議人於前述時間騎乘BCR-019
  號重型機車，後座搭載證人甲○○自福和橋下往得和路方向行
  駛，沿得和路直行過得和路374 巷後迴轉，直行至得和路與秀
  朗路路口始為警攔停舉發等情屬實。
(三)依證人丙○○看見異議人之機車時，距離路口僅約15公尺（本
  院卷第21頁反面）等語及證人甲○○關於異議人係於巷口迴轉
  之證言可知，異議人之機車當時距離交叉路口僅數公尺之距。
  則以一般人於行徑中之注意力大多集中於前方路況，不會亦無
  法仔細觀察每一部車之行徑路線，故證人丙○○於目睹異議人
  闖越紅燈時，始發現係原本行駛於其前方之重型機車有違規行
  為，因而未見異議人於得和路374 巷口前迴轉之過程，亦屬常
  情，自不因此而減損證人丙○○證言之可信度。又異議人雖辯
  稱其當時騎在外側車道，因為對路不熟，所以要看人家住家門
  牌，當時要上永福橋去公館所以要找永福橋，其問過路人，路
  人告稱沿著得和路直走，遇到成功路交叉口時左轉，其也有看
  過地圖，知道會經過哪些路，所以也看右側門牌上的號碼及上
  面的路名，不可能騎在內側車道，因為這樣看看不到門牌（本
  院卷第20頁）等語，進而指摘證人丙○○關於異議人行駛於得
  和路內線車道一節之可信度。惟依證人甲○○前述證言可知，
  異議人在得和路374 巷口迴轉前即已決定要前往公館用餐，且
  異議人亦自承當時要上永福橋去公館（同卷第20頁），益證異
  議人自得和路374 巷欲前往公館時，即已選擇經由永福橋行駛
  為其行徑路線，並事先查看過該路段之地圖。則異議人既自福
  和橋出發行至得和路374 巷附近，其欲上永福橋前往公館，僅
  須沿原路返回即可（參照本院查閱之電子地圖，本院卷第36頁
  ），自無再問路或持續查看門牌之必要，況證人甲○○對於異
  議人所稱當天有問路一節復毫無印象，異議人所辯自無足取。
  再證人甲○○關於異議人行經得和路374 巷口時該處號誌係綠
  燈之證言縱使屬實，亦僅能證明異議人於迴轉前，行經得和路
  374 巷口時該處號誌係綠燈，至於迴轉後反向直行得和路該段
  行程，因異議人通過路口之時間極短，證人丙○○復證稱異議
  人當時正轉頭與證人甲○○交談，則異議人與證人甲○○能否
  明確判斷通過路口時之號誌為何，自有疑問。
(四)綜上所述，證人丙○○前述證言既未存有何瑕疵，應可採信，
  異議人行經得和路374 巷口有燈光號誌管制之交岔路口時闖越
  紅燈之事實，足堪認定，原處分機關之裁處並無不當，本件異
  議為無理由，應予駁回。
四依道路交通管理處罰條例第87條第2 項，道路交通案件處理辦
  法第19條，裁定如主文。
中    華    民    國    97    年    11    月    28    日
                        交通法庭法  官   邱蓮華
上正本證明與原本無異。
如不服本裁定，應於裁定送達後5日內向本院提出抗告狀。
                                書記官   葉宜玲
中    華    民    國    97    年    11    月    28    日


司法院資訊處製作；財團法人民間司法改革基金會備份。
